【裁判字號】    89,上易,4159
【裁判日期】    891219
【裁判案由】    傷害
【裁判全文】
臺灣高等法院刑事判決                      八十九年度上易字第四一五九號
    上  訴  人  臺灣板橋地方法院檢察署檢察官
    被      告  乙○○
    選任辯護人  劉錦隆
右上訴人因被告傷害案件，不服臺灣板橋地方法院八十九年度易字第二０一六號，中
華民國八十九年九月二十八日第一審判決（起訴案號：臺灣板橋地方法院檢察署八十
八年度偵字第一八七四六號），提起上訴，本院判決如左：
    主      文
原判決撤銷。
乙○○傷害人之身體，處拘役伍拾日，如易科罰金，以佰元折算壹日。緩刑貳年。
    事      實
一、乙○○與甲○○原為興陽實業有限公司（設於臺北縣中和市○○路九十三巷三號
    三樓；以下簡稱興陽公司）之同事，於民國八十八年七月二十日上午九時許，乙
    ○○因不滿甲○○指稱渠小孩係在外所生，遂在興陽公司與甲○○發生口角，竟
    基於傷害之意思，持該公司使用之油墨溶劑潑向甲○○，致甲○○身體造成前胸
    壁紅腫十公分×十公分、十公分×十公分，腹壁紅腫二十公分×二公分，右手臂
    紅腫五公分×四公分、二十公分×十公分之傷害。
二、案經甲○○訴由臺北縣警察局中和分局報告臺灣板橋地方法院檢察署檢察官偵查
    起訴。
    理      由
一、訊之被告乙○○固坦承於右揭時地與告訴人甲○○發生爭執之事實，然矢口否認
    持油墨溶劑潑灑告訴人之行為，並以係告訴人持油墨溶劑朝渠潑灑，因渠持紙板
    阻擋，該油墨溶劑反濺至告訴人身體云云置辯。惟查：
    (一)告訴人於右揭時地與被告發生爭執之後，身體確受有右揭傷害，除據告訴人迭
      於偵審中指訴明確，並有診斷證明書二紙及照片在卷可稽，且依被告所為辯解
      ，亦承認告訴人之身體確有遭油墨溶劑波及之事實，自足認告訴人所為渠身體
      遭油墨溶劑造成傷害之指訴，確屬真實。
    (二)被告雖辯稱告訴人身體所受傷害，乃係因告訴人持油墨溶劑朝渠潑灑，經渠持
      紙板阻擋後，反濺至告訴人身體所造成，並非渠主動以油墨溶劑潑灑云云。惟
      查，被告與告訴人發生爭執之時，二人相距約二公尺，此除為告訴人於本院調
      查時所陳明，即被告於本院審理時亦為同一之供述，而依卷附診斷證明書所載
      暨照片所示，告訴人僅右手臂部分傷勢呈點狀，其餘於胸部及腹部之部份則呈
      平面狀，且傷勢達紅腫十公分×十公分、十公分×十公分、二十公分×二公分
      之程度，又依證人林瑞勇於偵查中所為證述，渠得悉被告與告訴人發生爭執之
      後而前往查看，當時告訴人已將衣服脫掉並清洗完畢，是則依告訴人與被告發
      生爭執時身上著有衣服之事實，於被告與告訴人當時相隔二公尺之情形下，苟
      確係告訴人先持油墨朝被告潑灑，因被告持紙板阻擋而反彈濺至告訴人，衡諸
      一般經驗，當無於告訴人胸部及腹部造成上開平面狀態傷害之可能，自足徵被
      告所為上開辯解，核與事理即屬有違。
    (三)證人林恆生雖於偵查及原審中證稱目擊告訴人持油墨溶劑朝被告潑灑，且證人
      王長棋於原審時亦到庭為同一之證述。惟查，證人林恆生前於偵查中證稱「我
      聽到他們二人在爭吵，我沒有聽到爭吵的內容，甲○○拿藥水潑乙○○，黃拿
      紙板擋，於是我趕快過去將甲○○架開，他們二人就各自去清洗，我不知道甲
      ○○身上也有潑到藥水。」，其後於原審則證稱「事情發生前，我在靠門口第
      一台機器後面走道疊紙，當時在場還有我同台機器負責收紙的同事張清江，中
      間機器工作人員廖金全、楊姓人員。王長棋當時在廁所前打掃。當時我在疊紙
      時，就看到甲○○與乙○○兩人爭吵，走到機器後面的走道時，甲○○手拿洗
      車劑向乙○○潑灑，乙○○則拿紙板擋住，我馬上過去將他們隔開，因為我們
      三人都有潑灑到，所以我們就各自清洗。」，核其所為證述，其既未能聽聞被
      告與告訴人爭吵之內容，竟能目擊告訴人持油墨溶劑潑灑之動作，顯與事理已
      屬相悖，且其就當時是否知悉告訴人遭油墨溶劑潑及乙節，前後亦不一致，又
      依卷附原審履勘現場後所繪製之現場圖，現場設置機器三台，第一台與第二台
      之間尚置有櫃子一座，而告訴人指訴遭被告潑灑油墨溶劑之位置，則在第二台
      與第三台機器旁走道處，依此客觀情形，證人林恆生能否明確目睹潑灑經過，
      亦非無疑；至於證人王長棋於原審時所為「我在第二台與第一台機器間打掃，
      當時看到甲○○在第三台與第二台間，乙○○從機台後的走道往第三台機台方
      向，我只聽到乙○○說『你再說』，就看到甲○○手拿洗劑油筒往乙○○潑灑
      二、三次，乙○○手拿小紙板擋著，又因潑灑方式不對，洗劑反濺到甲○○身
      上‧‧‧。」，核其所為證述，除關於所在位置乙節核與證人林恆生所為陳述
      不符，又依上揭卷附現場圖，於證人王長棋所指當時所在第二台與第一台機器
      間之處所，或如同證人林恆生所指之廁所，與被告、告訴人發生爭執之位置，
      彼等之間或係由第二台機器阻隔，或係置有第三台機器，而其竟能明確觀察因
      告訴人潑灑方式不對致油墨溶劑反濺至告訴人身體，是則證人林恆生、王長棋
      所為證述，並非無瑕疵可指，尚難據為有利於被告認定之依據。
    (四)被告與告訴人經檢察官函請法務部調查局實施測謊鑑定結果，告訴人對於(1)其
      遭乙○○以藥水潑灑；(2)其未以藥水潑灑乙○○；(3)其未毆打乙○○，均無情
      緒波動反應，應未說謊；被告對於(1)其遭甲○○以藥水潑灑；(2)其未以藥水潑
      灑甲○○；(3)其未毆打甲○○，均呈情緒波動反應，應係說謊，有法務部調查
      局陸(三)字第八九０一四四六七號鑑定通知書在卷可稽，核該鑑定之結果，與
      告訴人所為遭被告持油墨溶劑潑灑成傷之指訴，則屬相符；至於同次鑑定，雖
      被告就「無人叫唆其毆打甲○○」，暨另受測人林建宏就其未曾教唆乙○○毆
      打甲○○等問題，經測試均無說謊反應，然本件係因被告不滿告訴人指稱渠在
      外生小孩而與告訴人發生爭執，本非被告是否受他人教唆而對告訴人實施傷害
      ，告訴人所為該部分指訴，乃其嗣後遭公司解僱而為臆測，該部份關於被告行
      為動機之指訴縱屬不可採，仍難據此而認定其所為遭被告傷害之指訴全屬不實
      （最高法院七十四年度臺上字第一五九九號判例意旨參照）。
    (五)被告係因不滿告訴人指稱渠在外生子而與告訴人理論，業為被告於原審及本院
      審理時自承明確，且證人陳秋來於偵查及原審亦證稱告訴人確曾為此言語無訛
      ，是則於被告得悉告訴人所為惹事生非之詞，進而向告訴人質問並發生爭執，
      其後告訴人身體方受右揭傷害，而告訴人迭堅指係遭被告持油墨溶劑潑灑所致
      ，且被告所為辯解暨證人林恆生、王長棋之證述既存有瑕疵，且經以測謊鑑定
      結果，被告就並無傷害告訴人行為乙節，亦確呈說謊反應，自足證告訴人所為
      遭被告持油墨溶劑潑灑造成傷害之指訴，確與事實相符；至於告訴人雖曾具狀
      指稱被告係先以拳頭毆打，繼以油墨由渠頭上潑灑，藥水流經其臉部，而依其
      所提出之診斷證明書，則無該部位傷勢之記載，惟查，遭人以拳頭毆打是否成
      傷，端賴實施加害者所用力道與著力部位為何，並非必定造成傷害，又依證人
      林瑞勇於偵查中所為證述，亦指稱告訴人於受傷之後確有清洗之行為，則其因
      及時將臉部藥水清洗，自得免於受化學藥劑影響而受傷害，從而尚難因此而認
      定告訴人所為指訴不實，進而為有利於被告認定之依據。
    綜右事證，被告所為否認傷害告訴人之辯解，核屬卸責之詞，並不足採，被告右
    揭犯罪行為，已經證明。
二、核被告所為，係犯刑法第二百七十七條第一項傷害罪。
三、原審就右揭事證未予詳究，認被告犯罪不能證明而為被告無罪之諭知，尚有未合
    ，公訴人認原審判決不當而提起上訴，為有理由，應由本院將原審判決撤銷並予
    以改判。爰審酌被告品行、犯罪動機、目的、手段、所生危害、與被害人之關係
    及犯罪後態度等一切情狀，量處如主文第二項所示之刑，並諭知如易科罰金之折
    算標準。末查，被告並未曾受有期徒刑以上刑之宣告，有本院被告全國前案紀錄
    表在卷可稽，其因告訴人出言不當，一時氣憤而為右揭犯罪行為，經此次偵查審
    理程序，當知警惕，本院認其無再犯之虞，所受右揭刑之宣告，以暫不執行為適
    當，爰併予宣告緩刑二年，用啟自新。
據上論斷，應依刑事訴訟法第三百六十九條第一項前段、第三百六十四條、第二百九
十九條第一項前段，刑法第二百七十七條第一項、第四十一條、第七十四條第一款，
罰金罰鍰提高標準條例第一條前段、第二條判決如主文。
本案經檢察官吳慎志到庭執行職務
中    華    民    國      八十九      年     十二     月      十九      日
                            臺灣高等法院刑事第十七庭
                                審判長法  官  陳  正  雄
                                      法  官  許  錦  印
                                      法  官  林  勤  純
右正本證明與原本無異
本判決不得上訴
                                      書記官  賴  思  華
中    華    民    國      八十九      年     十二     月      二十      日
附錄本案論罪科刑法條：
刑法第二百七十七條
傷害人之身體或健康者，處三年以下有期徒刑，拘役或一千元以下罰金。
犯前項之罪，因而致人於死者，處無期徒或七年以上有期徒刑，致重傷者，處三年以
上、十年以下有期徒刑。


司法院資訊處製作；財團法人民間司法改革基金會備份。
